臺灣嘉義地方法院民事裁定  
111年度監宣字第62號
聲  請  人  劉曜彰  
相  對  人  劉能桂  

關  係  人  黃劉錦    住嘉義縣○○鄉○○村○○○○0號           
     劉忠隴    住嘉義縣○○鄉○○村○○○00號之1  上列當事人間
聲請監護宣告事件，本院裁定如下：    
    主  文
一、宣告劉能桂（男，民國00年0月00日生，身分證統一編號：Z
    000000000號）為受監護宣告之人。
二、選定劉曜彰（男，民國00年0月0日生，身分證統一編號：Z0
    00000000號）為受監護宣告之人劉能桂之監護人。
三、指定黃劉錦（女，民國00年0月00日生，身分證統一編號：Z
    000000000號）為會同開具財產清冊之人。
四、聲請費用由受監護宣告之人劉能桂負擔。    
    理  由
一、聲請意旨略以：聲請人、關係人黃劉錦分別為相對人之弟、
    妹，相對人於民國111年2月14日因中風，致不能處理事務，
    爰依法聲請如主文所示等語。
二、對於因精神障礙或其他心智缺陷，致不能為意思表示或受意
    思表示，或不能辨識其意思表示之效果者，法院得因本人、
    配偶、四親等內之親屬、最近一年有同居事實之其他親屬、
    檢察官、主管機關、社會福利機構、輔助人、意定監護受任
    人或其他利害關係人之聲請，為監護之宣告，民法第14條第
    1項定有明文。
三、經查，聲請人主張之前揭事實，已據其提出親屬系統表、戴
    德森醫療財團法人嘉義基督教醫院診斷證明書各1份、戶籍
    謄本3份為憑；又本院審驗相對人之精神及心智狀況，點呼
    其姓名、年籍、現在何處，相對人知道自己姓名、認得聲請
    人，但不知現在何處、民國幾年、現幾歲等情，此有本院11
    1年4月14日勘驗筆錄附卷可稽；並參酌戴德森醫療財團法人
    嘉義基督教醫院精神科主治醫師趙星豪所為之精神鑑定報告
    書略以：相對人因腦中風導致認知功能缺損與肢體偏癱，日
    常生活無法自理，目前安置於護理之家接受照護，在鑑定時
    ，相對人意識清醒，對人、定向感正確，但對時間、地點、
    定向感錯誤，注意力、短期記憶力及計算能力均有嚴重缺損
    ，故相對人因其他心智缺陷，致不能辨識其意思表示之效果
    ，建議為監護宣告等語。綜上，堪認相對人確因其他心智缺
    陷，致不能辨識其意思表示效果等情為真，故本件聲請為有
    理由，爰依上揭規定，宣告相對人為受監護宣告之人。
四、受監護宣告之人應置監護人。法院為監護之宣告時，應依職
    權就配偶、四親等內之親屬、最近一年有同居事實之其他親
    屬、主管機關、社會福利機構或其他適當之人選定一人或數
    人為監護人，並同時指定會同開具財產清冊之人。法院選定
    監護人時，應依受監護宣告之人之最佳利益，優先考量受監
    護宣告之人之意見，審酌一切情狀，並注意下列事項：一、
    受監護宣告之人之身心狀態與生活及財產狀況。二、受監護
    宣告之人與其配偶、子女或其他共同生活之人間之情感狀況
    。三、監護人之職業、經歷、意見及其與受監護宣告之人之
    利害關係。四、法人為監護人時，其事業之種類與內容，法
    人及其代表人與受監護宣告之人之利害關係。民法第1110條
    、第1111條第1項及第1111條之1分別定有明文。
五、本件相對人既經為監護之宣告，已如上述，自應依上開規定
    ，為其選定監護人及指定會同開具財產清冊之人。審酌相對
    人與配偶僅育有1名兒子，聲請人陳稱略以：相對人兒子都
    不處理養護中心費用，打電話都不接，相對人有9個兄弟姊
    妹，但入住養護中心迄今的費用都是我墊付等語（見本院卷
    第51至53頁），並提出清冊暨收據影本（見本院卷第63至12
    3頁）在卷可證，且經本院依職權函請相對人兒子即關係人
    劉忠隴就本件表示意見，迄至本件裁定前，均未見其回覆，
    有本院送達證書、收狀資料查詢清單、收文資料查詢清單各
    1份（見本院卷第145至149頁）在卷可查，可知關係人劉忠
    隴對相對人事務漠不關心，若強令由其擔任監護人，日後遇
    有醫療決策或日常事務急需處理時，恐延宕時間，而損及相
    對人之利益，又本院依職權查明相對人未定有意定監護契約
    ，有司法院意定監護契約管理系統查詢結果在卷可為佐證，
    併參聲請人與相對人為至親關係，彼此間應具有一定之信賴
    感及依附感，關係人黃劉錦對相對人之財產狀況應具一定瞭
    解程度，堪信由聲請人擔任相對人之監護人，及由關係人黃
    劉錦擔任會同開具財產清冊之人，應符合相對人之最佳利益
    ，爰裁定如主文第2項及第3項所示。
六、依民法第1113條準用同法第1099條、第1099條之1規定，於
    監護開始時，監護人劉曜彰對於受監護宣告人即相對人之財
    產，應會同黃劉錦於2個月內開具財產清冊，並陳報法院，
    於此之前僅得對受監護人財產為必要之管理，併此指明。
七、依家事事件法第164條第2項，裁定如主文。 
中　　華　　民　　國　　111 　年　　5 　　月　　17　　日
                   家事庭     法  官　王昌國     
以上正本係照原本作成。 
如對本裁定抗告須於裁定送達後10日內向本院提出抗告狀。
中　　華　　民　　國　　111 　年　　5 　　月　　17　　日
                              書記官  陳喬琳